【裁判字號】    95,交抗,487
【裁判日期】    950630
【裁判案由】    違反道路交通管理處罰條例
【裁判全文】
臺灣高等法院交通事件裁定             95年度交抗字第487號
    抗  告  人
    即受處分人  甲○○
上列抗告人因違反道路交通管理處罰條例案件，不服台灣板橋地
方法院，中華民國95年5月15日裁定（95年度交聲字第348號），
提起抗告，本院裁定如下：
    主  文
抗告駁回。
    理  由
一、按汽車駕駛人拒絕接受酒精濃度測試之檢定者，處新臺幣（
    下同）60,000元罰鍰，並當場移置保管其車輛及吊銷其駕駛
    執照；汽車駕駛人依同條例第35條第3項前段之規定吊銷駕
    駛執照者，3年內不得考領駕駛執照，道路交通管理處罰條
    例第35條第3項前段、第67條第2項分別定有明文。次按對於
    違反道路交通管理處罰條例之行為，當場舉發者，應填記駕
    駛人或行為人姓名、性別、出生年月日、地址、車牌號碼、
    車輛種類；被查獲之駕駛人或行為人為受處分人時，應將該
    通知單填記後交付該行為人簽名或蓋章收受之；拒絕簽章者
    ，並記明其事由，視為已收受，違反道路交通管理事件統一
    裁罰基準及處理細則第11條第1項第1款亦有明定。
二、異議意旨略以：抗告人即受處分人於民國（下同）95年1月1
    日凌晨1時46分許，騎乘車號AZY-205號重型機車，途經臺北
    市○○○路○段與民族西路路口時，雖見警察實施臨檢，但
    當時伊因安全帽遭人竊取未能戴上且急於上班，乃將上述機
    車熄火停放在巷內。嗣舉發員警騎乘警用機車前來詢問，伊
    即將證件交予舉發員警檢視，惟因過於緊張導致胃痛，即至
    便利商店欲購買胃藥服用以減緩疼痛，然便利商店並未販售
    胃藥，該名員警見狀即呼叫救護車載送抗告人至臺北市西園
    醫院就診，抗告人至該醫院時，因見求診民眾人數眾多且多
    屬急症而未掛號就診，該名員警便在醫院櫃台掣製罰單，其
    中1張罰單內容竟認定抗告人拒絕酒測，實際上該名員警欲
    拿酒測儀器檢測，伊即欲配合，但舉發員警隨後卻又稱無須
    酒測，伊始未實施酒測，伊僅有未戴安全帽騎機車之違規事
    實，絕無喝酒拒絕酒測情事，為此聲明異議，請求撤銷原處
    分云云。
三、原裁定以：
(一)抗告人即受處分人於95年1月1日凌晨1時46分許，酒後騎乘
    車牌號碼AZY─205號輕型機車，途經臺北市○○○路○段與
    民族西路路口時，經臺北市政府警察局大同分局民族派出所
    警員黃青雲當場攔停，抗告人拒絕接受酒精濃度測試，而遭
    舉發之違規事實，業據證人即舉發員警黃青雲於原審證稱：
    「當時我們在延平北路與民族西路路口執行臨檢，當時異議
    人是騎乘機車從延平北路北往南方向行駛，異議人當時並沒
    有戴安全帽，異議人看到我們之後，就轉頭離開，但是我們
    並沒有追異議人。之後異議人又在該路口旁迪化街2段出來
    ，我看到異議人之後，就騎乘警用機車去追異議人。因為異
    議人要迴轉比較慢，在迪化街2段被我追到，之後我請異議
    人出示證件，在我與異議人交談之間，發覺異議人的酒味很
    濃，我當場表示要對異議人進行酒精測試，異議人當場請求
    我不要進行酒精測試。但是我表示依規定依法要進行酒精測
    試，之後異議人就當場表示說他肚子痛，並且蹲在地上，我
    們就叫救護車送到我們轄區就近的醫院，但是異議人表示要
    去西園醫院，之後異議人抱著肚子又走到一旁的超商買了一
    瓶的飲料並且喝下。我們送異議人到西園醫院時，異議人又
    表示不願意看診，所以我就在西園醫院對異議人開立舉發單
    。」、「異議人當時在超商裡面一直向店員說要購買胃藥，
    結果異議人是購買了一瓶的飲料喝掉，在醫院的時候，異議
    人拒絕酒測，我說我就開立拒絕酒測，異議人當時還對我說
    要在罰單上面註記他的意見。我說罰單是公文書，他不可以
    在上面加註意見，如果異議人還要鬧，我就要對異議人銬起
    來，結果我也沒有對異議人上手銬。」等語（見原審95年3
    月29日訊問筆錄），並有臺北市政府警察局北市警交大字第
    AEB702264號舉發違反道路交通管理事件通知單影本及臺北
    市政府警察局大同分局95年2月7日北市警同分交字第095301
    72500號函各1紙附卷可稽。
(二)抗告人自承於伊警察臨檢後，以胃痛為由至便利商店購物，
    並藉故轉往西園醫院，但至西園醫院後又未掛號等語，參以
    證人即舉發員警黃青雲於原審證稱：「異議人當時在超商裡
    面一直向店員說要購買胃藥，結果異議人是購買了一瓶的飲
    料喝掉」等語（見同上筆錄）足見抗告人之目的係在拖延酒
    測時間，且欲飲用飲料推託規避，反是前開員警自始均配合
    抗告人之要求，合法執行職務，否則何以會隨同抗告人前往
    西園醫院並遽指抗告人拒絕酒測？故依上開警員之執法過程
    觀察以及該員警與抗告人素不相識，並無宿怨，亦無仇隙，
    應無甘冒觸犯偽證罪之風險設詞誣攀抗告人之可能，自亦無
    捏造事實違法取締之理。抗告人上開所辯，顯與常情有違，
    自不足採。綜上所述，抗告人於上開時地酒後駕車，經警要
    求接受酒精濃度測試檢定遭拒絕之違規事實，至臻明確。原
    裁定認原處分機關援引上開規定，裁處抗告人罰鍰新臺幣60
    ,000 元，並吊銷駕駛執照，3年內不得考領駕駛執照，乃屬
    適法，因予駁回抗告人之異議，經核尚無違誤，
四、抗告意旨略以：抗告人確未酒醉騎乘機車，且至西園醫院就
    診時，亦未拒絕接受酒測。況酒測方式有多種，當時亦可在
    西園醫院內進行抽血檢驗，抗告人並提議至分局接受酒測，
    但該員警卻向抗告人陳稱無須酒測，嗣竟開立拒絕酒測之罰
    單，實難令人接受。另證人即舉發員警黃青雲於原審所證與
    事實不符，抗告人並未酒醉騎乘機車，自然不願在該員警開
    立之拒絕酒測罰單上簽名，詎該員警竟以手銬銬住抗告人雙
    手，並實施恫嚇，此為翁明霞親眼所見並有西園醫院之監視
    錄影帶可資證明，為此提起抗告云云。
五、本院經查：抗告人有拒絕接受酒測之違規事實，業據證人即
    舉發員警黃青雲於原審證述綦詳，有如前述，且抗告人自承
    曾提議至分局接受酒測等語，於原審亦供稱：「．．．之後
    我說我有胃痛，黃警員問我需不需要就醫，我說不用了，我
    到超商購買胃藥服用就好了，但我在超商一時找不到胃藥，
    黃警員就送我到醫院。救護車送我到醫院之後，因為西園醫
    院當時的病患很多，我想說我的問題不大，我就說不用看診
    。」等語（見原審卷第22頁）；衡情一般酒測耗時非長，如
    抗告人所稱其胃痛問題不大，自可當場接受酒測，何須提議
    至分局接受酒測或至西園醫院再行酒測。況抗告人如未拒絕
    接受酒測，何以舉發員警黃青雲會隨同抗告人前往西園醫院
    ，足認抗告人當時確有藉故拒絕酒測之舉，抗告人前開所辯
    ，無非空言，自不足採。至抗告人於原審供稱：「在西園醫
    院時，黃警員確實有拿出手銬銬我。而且我在西園醫院也有
    對黃警員說若要進行酒測現在就可以進行酒測，黃警員說現
    在來不及了。」等語（見原審95年3月29日訊問筆錄）；證
    人即員警黃青雲於原審則供稱：「在醫院的時候，異議人拒
    絕酒測，我說我就開立拒絕酒測，異議人當時還對我說要在
    罰單上面註記他的意見。我說罰單是公文書，他不可以在上
    面加註意見，如果異議人還要鬧，我就要對異議人銬起來，
    結果我也沒有對異議人上手銬。」等語（見原審95年3月29
    日訊問筆錄），雙方各執一詞，惟此亦屬該員警執行勤務之
    態度問題，與抗告人是否有拒絕接受酒精濃度測試檢定之事
    實無關，自難採為撤銷原裁定之理由，抗告人據此請求傳喚
    證人翁明霞及調閱西園醫院之監視錄影帶，亦無必要。抗告
    人抗告意旨，仍執陳詞，指摘原裁定不當，為無理由，應予
    駁回。
據上論斷，應依道路交通案件處理辦法第26條，刑事訴訟法第41
2條，裁定如主文。
中    華    民    國    95    年    6     月    30    日
                  交通法庭審判長法  官  陳貽男
                                法  官  孫惠琳
                                法  官  高明哲
以上正本證明與原本無異。
不得再抗告。
                                書記官  李垂福
中    華    民    國    95    年    7     月    3     日


司法院資訊處製作；財團法人民間司法改革基金會備份。
